【裁判字號】    97,交聲,1318
【裁判日期】    970530
【裁判案由】    違反道路交通管理處罰條例聲明異議
【裁判全文】
臺灣臺北地方法院交通事件裁定        97年度交聲字第1318號
原處分機關  交通部公路總局臺北區監理所板橋監理站
異  議  人
即受處分人  甲○○
上列異議人即受處分人因違反道路交通管理處罰條例案件，對於
交通部公路總局臺北區監理所板橋監理站民國97年4月28日所為
之處分（原處分案號：板監裁字第裁41-CG0000000號），聲明異
議，本院裁定如下：
    主  文
原處分撤銷。
甲○○汽車駕駛人，爭道行駛而有機器腳踏車不在規定車道行駛
之情形，處罰鍰新臺幣陸佰元，並記違規點數壹點。
    理  由
一、按機器腳踏車行駛之車道，應依標誌或標線之規定行駛，道
    路交通安全規則第99條第1項前段定有明文。又「汽車駕駛
    人，爭道行駛有下列情形之一者，處新臺幣（下同）600元
    以上1800元以下罰鍰：‥‥十三、機器腳踏車，不在規定車
    道行駛。‥‥」，道路交通管理處罰條例第45條第13款亦定
    有明文。再汽車駕駛人駕駛汽車有違反道路交通管理處罰條
    例第45條規定者，除應依該條所規定之罰鍰處罰外，並予記
    違規點數1點，復為道路交通管理處罰條例第63條第1項第1
    款所明文規定。而道路交通管理處罰條例所稱之汽車，依該
    條例第3條第8款規定，包括機器腳踏車在內。
二、異議人即受處分人甲○○駕駛所有車號770-CGC重型機車，
    於民國97年2月25日13時22分，行經臺北縣永和市○○路與
    中興街口（往永和方向），違規於劃設「禁行機車」標字之
    內側車道行駛，經警拍照逕行製單舉發，原處分機關並於97
    年4月28日依道路交通管理處罰條例第45條第13款，以異議
    人「機器腳踏車，不在規定車道行駛」為由，裁罰新臺幣（
    下同）600元。
三、聲明異議意旨略以：因該路段有汽車佔停（紅線停車），妨
    礙其他車輛通行，致使異議人行駛於禁行機車車道云云。
四、異議人固不否認於上揭時、地，有在該路段劃設有禁行機車
    標字內側車道行駛機車之行為，惟辯稱因該路段有汽車紅線
    停車佔用外側車道，致使異議人須行駛於禁行機車車道云云
    。經查，異議人確實行駛於禁行機車車道，有卷內所附舉發
    照片影本2禎可證。再觀舉發照片，並未發現有車輛佔用外
    線車道停車之狀況；同時，異議人於照片中，係行駛於該路
    段最內線車道之最內側，縱如異議人所述當時有車輛佔用外
    線車道違規停車，異議人亦無閃避外線停車而行駛最內線車
    道內側之需要；又異議人所提該路段有違規停車情形之照片
    影本上無日期顯示，又無其他證據可佐，無法認定異議人違
    規當時確有停車情形，故難以採為有利於異議人之證據。是
    異議人所辯不可採，本件違規事實明確。
五、綜上所述，原處分機關依道路交通管理處罰條例第45條第13
    款及違反道路交通管理事件統一裁罰基準表之規定裁處罰鍰
    600元，固非無見。惟按汽車駕駛人有違反道路交通管理處
    罰條例第45條第13款之行為者，尚須依同條例第63條第1項
    第1款之規定併予記違規點數1點。本件異議人除為上開機車
    之所有人外，亦為違規之駕駛人，原處分機關漏未於裁決書
    之處罰主文欄上記違規點數1點，即難認為合法，故異議人
    之異議雖無理由，惟原處分既有不合之處，自應由本院將原
    處分撤銷，並依據道路交通管理處罰條例第45條第13款、第
    63條第1項第1款之規定，另裁處如主文第2項所示，以資適
    法。
據上論斷，應依道路交通案件處理辦法第20條前段，裁定如主文
。
中    華    民    國    97    年    5    月    30    日
                  交通法庭  法  官  張文俊
以上正本證明與原本無異。
如不服本裁定，應於裁定送達後5日內，向本院提出抗告狀。
                            書記官  陳鳳瀴
中    華    民    國    97    年    6    月    2    日


司法院資訊處製作；財團法人民間司法改革基金會備份。
